【裁判字號】    91,交聲,428
【裁判日期】    920117
【裁判案由】    聲明異議
【裁判全文】
臺灣臺南地方法院交通事件裁定                    九十一年度交聲字第四二八號
    移
    受處分人
    即異議人  甲○○
右列受處分人因違反道路交通管理處罰條例案件，對於交通部公路總局嘉義區監理所
台南監理站民國九十一年十一月六日所為之裁決處分（處分案號：南監五字第裁七四
—Ｚ00000000號），聲明異議，本院裁定如左：
    主  文
異議駁回。
    理  由
一、聲明異議意旨略以：如附件聲明異議狀所載。
二、按汽車行駛於高速公路或設站管制之道路，而不遵管制之規定者，處汽車駕駛人
    新臺幣三千元以上六千元以下罰鍰，並記違規點數一點，道路交通管理處罰條例
    第三十三條第一項、第六十三條第一項第一款分別定有明文。又汽車行駛高速公
    路，不得有客車駕駛人及前座乘客未繫安全帶行為；汽車駛離高速公路主線車道
    擬進入交流道、服務區、休息站時，應先駛入外側車道，再循減速車道逐漸降低
    速率行駛之，高速公路交通管制規則第九條第一項第五款、第十六條亦分別規定
    甚明。
三、經查：
    （一）本件受處分人即異議人甲○○係於民國九十年九月一日十六時四十一分許
          ，駕駛車號ＳＴ─０８９８號自小客車，在行經國道三號南向三六公里中
          和交流道出口匝道處時，有未依標誌、標線循減速車道依序進入出口匝道
          而穿越槽化線，強行駛入減速車道及開車未繫安全帶，適為在該槽化線旁
          執行重點守望勤務之值勤員警見狀發現，乃持指揮棒示警要求異議人停車
          受檢，在告知違規事實後並當場製單舉發等情，有內政部警政署國道公路
          警察局公警局交字第Ｚ00000000號號舉發違反道路交通管理事件
          通知單及內政部警政署國道公路警察局第六警察隊九十一年十月三十一日
          公警國六交訴字第０９１００１５４０５號書函各一紙在卷可稽，並經本
          件舉發之員警賴順漢於本院調查時到庭陳證：「（問：本件是否你告發的
          ，情形如何？）是我告發的，當時我執行十六時到十八時重點守望勤務，
          因為該處是北二高中和出口，我們執行重點是禁止車輛穿越槽化線插隊下
          交流道，當時執勤我是站在槽化線旁，因為我看見異議人車子從外線車道
          直接穿越槽化線要駛入出口匝道，我就持指揮棒示警攔停，然後異議人直
          接開到我警車後方，當時我攔停異議人車子時，我看見他從我前方駛來都
          沒有繫安全帶，等他一停車我就直接告知他沒有繫安全帶且穿越槽化線進
          入出口匝道，當時我確實看的很清楚，異議人沒有繫安全帶」、「（問：
          看見異議人未繫安全帶時該車大約距離多遠，視距如何？）大約僅距離五
          公尺左右，當時視距良好」等語無訛（見本院九十一年十一月二十八日訊
          問筆錄），而異議人亦坦承有於右開時、地駕駛該輛自小客車行經該處高
          速公路中和交流道出口匝道處時，未依規定穿越槽化線而強行駛入減速車
          道，並為警當場攔停製單舉發之事實，參諸執勤警員係依法執行公務，與
          異議人並不相識，素無怨隙，苟非實情，自無須恣意誣攀之理。而且警員
          執行公務本身受行政懲處責任之監督，到庭具結作證更以刑罰擔保其真實
          性，警員應無甘冒行政懲處及刑法偽證罪責任而刻意誣陷之必要。因此，
          可信賴警員賴順漢前開陳證為真實。
    （二）異議人就開車有無繫安全帶部分雖辯稱：其一上車就有繫安全帶，是警察
          將之攔停後，其要下車時才解開安全帶云云。惟按法院受理交通異議案件
          ，乃是對於交通舉發行政處分審查其是否違法，本質上屬於行政爭訟過程
          ，與普通法院審理刑事案件之原則不同。其舉證責任之原理，非如刑事案
          件中，應超越任何合理懷疑始可為有罪判決者之嚴格程度。其舉證責任之
          原理，應與民事訴訟相類似，除有特別規定外，基本上準用民事訴訟法，
          由國家機關與人民二造，各自履行其主觀之舉證責任，在過程中各自提出
          證據；若窮盡各種證據方法，待證結果仍有不明時，則由客觀之舉證責任
          危險分配原則，決定國家機關與人民二造何人應受敗訴危險。此參酌行政
          訴訟法第一百三十六條規定準用民事訴訟法第二百七十七條自明。查原裁
          決機關交通部公路總局嘉義區監理所台南監理站，裁決異議人甲○○開車
          未繫安全帶部分，乃引據舉發單為證。而舉發本件違規事件之國道公路警
          察局第六隊員警賴順漢，就本件如何查獲並舉發之經過，亦於本院調查時
          到庭陳證無訛，已如前述，並就異議人係駕駛自小客車行經國道三號南向
          三六公里中和交流道出口匝道處時，適其在該出口槽化線旁執行重點守望
          勤務，因發現異議人開車未繫安全帶且強行穿越槽化線要駛入出口匝道，
          始將之攔車當場告發，其【當時確實看得很清楚，異議人並未繫安全帶】
          等本件違規情節均供述明確，而查警員賴順漢本身直接見聞異議人駕駛自
          小客車有未繫安全帶之事實經過，對事實最為明瞭，又經以行政及刑事責
          任擔保其真實性，且舉發當時所記載違規人所駕車之違規情節又與事實相
          符等等各項因素，綜合認定其陳述為可採信。而異議人就其指稱舉發員警
          舉發有誤乙節，既未提出確實證據以供調查，且未提供任何相關證據足資
          證明值勤員警確有捏造事實違法取締之情事，從而異議人前開所辯，要係
          卸責之詞，自無可採。
    （三）本件異議人於右述時、地駕駛前開自小客車行駛高速公路，有不遵應循減
          速車道依序進入出口匝道及駕駛人應繫安全帶規定，而有未依標誌、標線
          穿越槽化線，強行駛入減速車道及駕駛人未繫安全帶之違規行為，既均堪
          認定，則移送機關即交通部公路總局嘉義區監理所台南監理站據此均引用
          前開道路交通管理處罰條例第三十三條第一項及第六十三條第一項第一款
          規定，而裁處異議人罰鍰共新臺幣一萬二千元及記違規點數二點，於法並
          無不當，異議人異議為無理由，應予駁回。
四、據上論斷，應依道路交通案件處理辦法第十九條，裁定如主文。
中      華      民      國      九十二      年     一     月    十七    日
                                  臺灣臺南地方法院交通法庭
                                      法  官  張  瑛  宗
右正本證明與原本無異
如不服本裁定應於送達後五日內向本院提出抗告狀
                                      書記官  陳  志  德
中      華      民      國      九十二      年     一     月    十七    日


司法院資訊處製作；財團法人民間司法改革基金會備份。
